【裁判字號】    89,上重更(一),408
【裁判日期】    890919
【裁判案由】    殺人
【裁判全文】
臺灣高等法院臺南分院刑事判決      八十九年度上重更(一)字第四八號  Ａ
      上  訴  人  臺灣臺南地方法院檢察署檢察官
      上  訴  人
      即  被  告  乙  ○  ○
      上  訴  人
      即  被  告  甲  ○  ○
      共同指定辯護人  本院公設辯護人  丁  ○  ○
右上訴人因被告等殺人等案件，不服臺灣台南地方法院八十八年度重訴字第三五號中
華民國八十九年二月二十九日第一審判決（起訴案號：臺灣台南地方法院檢察署八十
八年度偵字第一０八七六號、八十八年度偵字第一一四七三號及以同一事實移送併辦
；八十八年度偵字第一二三三八號），提起上訴（被告乙○○依職權送上訴），本院
判決如左：
      主      文
原判決撤銷。
乙○○、甲○○共同殺人，甲○○累犯，各處死刑，均褫奪公權終身。
      事      實
一、乙○○因其妻丙○○時常離家，在外期間又與沈政乾通姦而心生不滿，乃於八十
    七年十一月六日具狀向臺灣台南地方法院檢察署申告丙○○、沈政乾二人涉犯通
    、相姦罪（案經臺灣台南地方法院檢察署八十七年度偵字第一三一九六號起訴後
    ，為原審法院判決沈政乾有期徒刑三月、丙○○公訴不受理確定）。乙○○之堂
    弟王啟印因任職於南山人壽股份有限公司嘉義分公司新營分部區經理，乃時常向
    乙○○要約投保，乙○○原先均以尚無需要而回絕。嗣於八十七年十一月十九日
    ，王啟印為業績又前往乙○○位在台南縣柳營鄉○○村路東二號家中拜訪，乙○○在未充分告知已對丙○○提起妨害家庭告訴之情形下，即向王啟印投保「南山
    康寧終身壽險保險單」，並以自己為要保人，丙○○為被保險人，其女王鳳英為
    受益人而投保免體檢之終身壽險，並約定主契約給付額為新台幣（下同）二百萬
    元，人身意外傷害保險為八百萬元，合計丙○○意外死亡時得請求給付一千萬元
    保險金。乙○○當日並先交付保險費給王啟印，隨後再代丙○○在保險契約要保
    書上簽名。同年十二月十四日，王啟印再度前往乙○○上址住處，並親口向丙○○提起乙○○已代為投保一千萬元，並徵得丙○○同意後再以乙○○為要保人，
    丙○○為被保險人，加保主契約給付額一百萬元，人身意外傷害保險三十萬元，
    其餘醫療保險三萬五千元（起訴書誤載為八千元），丙○○並於此次親自簽名於
    要保書上。嗣乙○○已順利為丙○○投保高額之死亡意外險後（給付額高達一千
    一百三十萬元），仍見丙○○仍未為悛悔遷善，又經常離家並屢次要求離婚，竟
    萌生殺害丙○○之歹念，並意圖為自己不法之所有，圖以製造丙○○假車禍意外
    事故身亡而詐領此一高額意外死亡保險金，乃先於八十八年三、四月間，邀約其
    友甲○○（素行不良，曾有違反槍砲彈藥刀械管制條例、竊盜、殺人未遂、侵占
    等前科，最近一次於民國八十四年間因脫逃案件，經台灣高等法院台南分院判處
    有期徒刑四月確定，並於八十五年十月六日執行完畢）在台南縣新營市某咖啡廳
    內見面，向甲○○告知其妻在外偷漢子甚不滿，並提議如能在外製造丙○○意外
    死亡之車禍事件，以為洩恨，將給予五十萬元之報酬，並負責所有法律上有關之
    賠償及訴訟上費用。甲○○應允，二人乃合意以製造假車禍方法殺害徐女後，乙○○即時常催促甲○○趕緊下手謀害丙○○，二人更於同年六月間，由乙○○連
    續二次選定在台南縣新營市○○街附近，計劃佯作先前往該處找友人，並推測丙○○必定會前往附近之「全買超商」購物，趁丙○○步行過馬路時，始由甲○○
    出其不意自後追撞丙○○致死，但均因甲○○未毅然決行、遂放棄該二次計劃。
    迨八十八年八月十二日十三時許，乙○○在上址家中（乙○○在家中開設「遊玄
    宮」道觀）向甲○○告知丙○○將於當晚返回台南縣新營市，乃拿五千元給甲○○並交待先回台南市租車備用。當晚乙○○駕駛其友人之車號ＴＵ─八三八一號
    自小客車載丙○○前往台南縣新營市○○路「合家歡ＫＴＶ」唱歌喝酒，席間乙○○乃藉口再前往台南市與友人飲酒，並私下立即撥打0000000000號
    行動電話與甲○○聯絡，預計載丙○○來台南市繼續喝酒，並要甲○○準備好作
    案。乙○○到達台南市後，隨即與甲○○及友人共同前往台南縣永康市之「小人
    國ＫＴＶ」喝酒作樂，丙○○又喝了約十幾杯啤酒致頗有醉意，席間更因質疑乙○○有外遇之事而起爭執，兩人乃從小人國ＫＴＶ包廂內吵到門外，乙○○藉故
    掌摑丙○○臉頰，丙○○遂在路旁吵鬧尋死，但過往車輛均迴避不為揰擊。乙○○見狀無法達成讓丙○○意外死亡之目的，又見丙○○已醉倒認機不可失，遂先
    將車輛開來ＫＴＶ門口，甲○○與其友人則將丙○○攙扶入乙○○車輛後座，乙○○則拿五千元要甲○○結帳離去，但因甲○○遲未結帳出來，遂又打行動電話
    頻頻催促甲○○儘速結帳。翌日（即八月十三日）凌晨三時三十分許，乙○○載
    丙○○與甲○○等友人先返回台南市○○街甲○○友人黃漢璋開設之「綠之屋泡
    沫紅茶店」前，乙○○又向甲○○催促稱：「快！快！今天就要作」。甲○○乃
    與乙○○共同基於殺人之犯意聯絡，向黃漢璋借得其友人黃登旺所有之車號Ｃ七
    ─０七四八號灰色ＢＭＷ廠牌自小客車，隨即由甲○○鴐駛該輛自小客車驅車在
    前，乙○○則後載丙○○開車跟隨在後伺機尋找作案地點，直到凌晨四時許，兩
    車到達台南市○○路與崇德二十五街岔路口處，甲○○認崇德二十五街前段兩旁
    均無住家係屬理想之作案地點，隨即以手示意要乙○○左轉進入崇德二十五街，
    乙○○依其指示進入崇德二十五街後，即將車停放在該街二十一號前之路中央，
    並下車將丙○○自後座拉下車，隨即上車將車往前開，丙○○見狀往前欲攔阻，
    但乙○○卻仍將車往前開而擦撞丙○○倒地，且將丙○○放置車內之拖鞋一一丟
    出車外。甲○○則隨後左轉進入崇德二十五街，見丙○○倒臥地上，即直接將車
    往丙○○身上輾過，再倒車重複輾過，致丙○○受有（１）頭部：右眉後三分之
    一處有縱向挫裂傷二ＸＯ．五公分，右眼尾有三Ｘ一．五公分挫裂傷，右耳前有
    三公分及一．五公分挫裂傷二條，右耳上三分之一挫裂剝離，右耳後三公分、上
    五公分有五Ｘ二公分挫裂傷。額部於右外兒耳道上七公分、前十一公分有挫裂傷
    二．五ＸＯ．五公分，左額有挫裂傷二處，分別於左耳道前十一公分、上五公分
    之二．五ＸＯ．七公分及前十公分、上四公分之一．五ＸＯ．五公分，左眼尾有
    擦挫傷及瘀痕，左嘴角有擦傷三Ｘ二．五公分，方向朝右下，左下唇有挫裂傷一
    ＸＯ．三公分，下顎有刮傷四Ｘ五公分方向分成向下及向左二群，左外耳道上九
    公分、前四公分有挫裂傷五Ｘ一．二公分，上七公分、後五公分有挫裂傷四Ｘ一
    ．二公分。左耳完全剝離，上述表皮傷害伴有頭皮和頭骨分離，左顳部帽狀腱膜
    出血。（２）軀幹部：右肩死後擦傷十八Ｘ七公分，胸部由右向左分佈有生前及
    死後之擦刮傷多處，方向大多朝左下，最大者七Ｘ一公分，上腹部肋骨下緣有擦
    傷三十五Ｘ六公分，其下有”』”擦傷及由右向右刮傷二十六Ｘ九公分，恥部有
    死後擦傷二十三Ｘ六公分，左側小陰唇部有擦傷三Ｘ二公分，左腰高九十二公分
    有表淺挫裂傷十二ＸＯ．三公分，左腰距左腳跟高八十七公分處有八Ｘ三公分挫
    裂傷深可見脂肪。除上述傷害外，腹部因壓力而形成帶狀皮下條紋。左肩背部有
    八Ｘ二公分及五Ｘ一．五公分擦傷二處，右肩背部有擦傷九Ｘ七公分。背腰部有
    死後擦傷二十二Ｘ二Ｏ公分，左臀部有擦傷二處，分別為七Ｘ五公分及四Ｘ二公
    分，方向均朝右。上述傷害伴有右胸皮下出血十二Ｘ七公分，左胸皮下出血九Ｘ
    七公分。左肩胛骨骨折、右肩複雜性骨折、髖骨骨折、及肋骨骨折（前側肋骨骨
    折發生於右肋骨第一至第四肋骨及第七至第十肋骨及左肋骨第一至第二肋骨及第
    五至第六肋骨，此二組肋骨骨折相距十七公分。側邊肋骨骨折為右側第二至第八
    肋骨，並形成二端游離之長條形骨折，及左側第二至第十肋骨骨折。背部肋骨骨
    折出現在右側第一至第七肋骨及第九肋骨。右背部有長二十二公分、寬四公分由
    內向外之擦傷。體內器官出現左、右肺肋骨複雜性穿刺傷，肝臟複雜性挫裂傷，
    及左橫隔膜破裂口八Ｘ六公分。腹腔內積血四ＯＯ西西，並散出酒味。脊柱骨折
    出現在字七頸椎及第一、第二腰椎間。骨盆腔有複雜性骨折，包括恥骨連合骨折
    及左薦椎關人節脫臼等）。（３）四肢部：左手：左臂近腋窩處有方向朝下之
    擦刮傷八Ｘ五公分，左上臂有擦傷六Ｘ五公分，左肘前窩有一公分破皮。左前臂
    有九Ｘ四公分刮傷，腕部有”『”形挫裂傷五Ｘ六公分。上臂背部有死後擦傷二
    十七Ｘ七公分並向內延伸到前側，手肘背部有擦挫傷十一Ｘ六公分。左掌背瀰漫
    性擦挫傷。右手：上臂腹側有由右向左之橫向刮傷六Ｘ五公分，肱骨近肘背處
    開放性骨折合併挫裂傷九Ｘ五公分，前臂背側有擦傷一四Ｘ二公分。右腳：大
    腿有死後擦傷三處分別為五ＯＸ四公分、九Ｘ三．五公分、及六Ｘ三公分。大腿
    內側近腹股溝處有二滅行擦傷六Ｘ一公分及五Ｘ一公分，相距二．五公分。小腿
    瘀傷四Ｘ二公分。左腳：大腿外側有十五Ｘ六公分擦傷，右膝有五Ｘ三公分擦
    傷。距腳跟高三十三公分有開放性骨折，其斜面向後，下緣擦傷九Ｘ四公分。右
    腳踝內側有擦傷，腳背有挫裂傷七Ｘ五公分等傷。因全身性多次輾壓傷，並致多
    器官破裂及出血當場死亡。甲○○見已將丙○○輾斃，即繼續倒車出崇德二十五
    街往崇德路方向逃逸。乙○○迴車回來後見丙○○已當場死亡後，亦趕緊駕車往
    崇德路方向逃逸。甲○○則於凌晨四時二十分許，將該輛車號Ｃ七─０七四八號
    自小客車開還黃漢璋。甲○○認已依約將丙○○撞斃，乃要求乙○○需依約付出
    五十萬元之報酬，乙○○遂分別於八十八年八月十四日、二十一日、二十五日，
    各在台南縣新營市○○路好朋友便利商店、急水溪堤防旁及明清街某洗衣店內，
    分次付出十萬元、四萬元（並免除甲○○所積欠之一萬元債務）、三萬元，合計
    十八萬元之代價。乙○○更於案發翌日（即八月十四日）以電話聯繫王啟印，並
    約在台南縣新營市○○路二四九號乙○○之大哥王得山家中見面，探詢如何申領
    丙○○意外身亡之保險金事宜，以圖詐領前開為丙○○投保之高額意外死亡保險
    金，經王啟印告知報載丙○○並非意外死亡而係兇殺案件，需待檢察官查明案情
    後始能理賠，乙○○始未再積極申請理賠而未得逞。
二、案經臺灣台南地方法院檢察署檢察官相驗丙○○屍體後自動檢舉暨臺南市警察局
    第一分局報請該署檢察官偵查起訴，及該署檢察官以同一事實移送併案審理。
      理      由
一、訊據上訴人即被告乙○○固坦承曾於八十七年十一月六日具狀向臺灣台南地方法
    院檢察署申告丙○○、沈政乾二人涉犯通、相姦罪，並向其堂弟王啟印投保「南
    山康寧終身壽險保險單」，以自己為要保人，被害人丙○○為被保險人，其女王
    鳳英為受益人而投保免體檢之終身壽險，並約定主契約給付額為二百萬元，人身
    意外傷害保險為八百萬元，當日並先交付保險費給王啟印，隨後再代丙○○在保
    險契約要保書上簽名。同年十二月十四日，王啟印親口向丙○○提起其已代為投
    保一千萬元，並徵得丙○○同意後再以其為要保人，丙○○為被保險人，加保主
    契約給付額一百萬元，人身意外傷害保險三十萬元，其餘醫療保險三萬五千元，
    丙○○並於此次親自簽名於要保書上。又於八十八年三、四月間，邀約其友甲○○在台南縣新營市某咖啡廳內見面，告知其妻在外偷漢子甚不滿，另於八十八年
    八月十二日十三時許，在家中拿五千元給甲○○。當晚乙○○駕車載丙○○前往
    台南縣新營市○○路「合家歡ＫＴＶ」唱歌喝酒，席間有私下立即撥打0000
    000000號行動電話與甲○○聯絡後，再載丙○○達台南市後，隨即與甲○○及友人共同前往台南縣永康市之「小人國ＫＴＶ」喝酒作樂，席間其與丙○○
    起爭執而掌摑丙○○臉頰，迨至翌日（即八月十三日）凌晨三時三十分許，再載
    丙○○與甲○○等友人先返回台南市○○街甲○○友人黃漢璋開設之「綠之屋泡
    沫紅茶店」前，再由甲○○鴐車在前，其則後載丙○○開車跟隨在後，直到凌晨
    四時許，達台南市○○路與崇德二十五街岔路口處，乙○○左轉進入崇德二十五
    街，將車停放在該街二十一號前之路中央，於丙○○下車後，隨即上車將車往前
    開而擦撞丙○○倒地，並於案發後付出十八萬元代價給甲○○及於八月十四日聯
    絡堂弟王啟印等情不諱，惟矢口否認有何詐領保險金未遂犯行，並辯稱：伊為丙○○投保並非為圖製造假車禍詐領保險金，聯絡王啟印係向其抱怨因曾為丙○○
    投保，而讓警方誤以為伊係謀財害命。伊無拉徐女下車，渠自己下車說要小便，
    將拖鞋丟出車外係要給丙○○穿用，因徐女告知渠已為外面男人懷孕，伊一時生
    氣始開車往前將渠擦撞。伊警訊遭警刑求，所供非實情云云。另訊據上訴人即被
    告甲○○則坦承共同被告乙○○曾於八十八年三、四月間，邀約其在台南縣新營
    市某咖啡廳內見面，告知其妻在外偷漢子甚不滿，另於八十八年八月十二日十三
    時許，在乙○○家中向其拿五千元。乙○○在「合家歡ＫＴＶ」唱歌喝酒時有打
    行動電話與其聯絡，其隨即趕至「小人國ＫＴＶ」與乙○○及友人喝酒作樂，席
    間乙○○與丙○○起爭執而掌摑丙○○臉頰，翌日凌晨其有鴐車在前引導，乙○○載丙○○開車跟隨在後，直到凌晨四時許，乙○○左轉進入崇德二十五街，且
    在乙○○將丙○○拉下車並以車擦撞丙○○倒地後，隨即駕車輾過丙○○，及案
    發後陸續向乙○○索討十八萬元代價等情不諱。惟矢口否認故意殺人，並辯稱：
    伊在台南縣新營市某咖啡廳內與共同被告乙○○見面，乙○○有告知其妻在外偷
    漢子甚不滿，但並無提議如能在外製造丙○○意外死亡徐之車禍事件，將給予五
    十萬元之報酬。伊在乙○○家中向其拿五千係借用，非用來租車。伊係開車引導
    乙○○夫妻要去找賓館，駛至崇德二十五街附近，乙○○按喇叭示意要小便，就
    將車子轉進入崇德二十五街，伊停在路旁等他們，約過五分鐘後，乙○○跑出來
    ，叫伊進去把其車子開走，渠就將伊車開走，伊進入該第二十五街，看徐女衣服
    很凌亂，眼睛張的很大，身上也有血跡，伊當時很緊張要倒車不小心壓到徐女。
    警訊所供係遭警刑求，非實情云云。經查：
(一)被害人丙○○於上揭時間經人發現陳屍台南市○○○○○街二十一號前之馬路上
    ，其身體因被車輛來回輾壓致受有上開全身性多次輾壓傷，並致多器官破裂及出
    血死亡乙節，業據臺灣台南地方法院檢察署檢察官督同法醫師初步相驗丙○○屍
    體後，再敦請法務部法醫研究所法醫解剖屍體屬實，有警局相驗案件初步調查報
    告表、相驗屍體勘驗筆錄、相驗屍體證明書、法務部法醫研究所解剖報告、警局
    解剖相驗結果報告、相驗解剖照片暨現場紀錄照片等件在卷可稽（見相驗卷第一
    頁、第三至六頁、第十一頁、第五十九頁至第七十六頁、原審卷第四十一至五十
    一頁、警局命案卷宗第八頁至第十二頁）。按一般車禍造成之意外死亡，無論係
    高速或低速撞擊，因非故意之撞擊，其最初之撞擊點及身體經撞擊後彈跳落地所
    造成之傷，衡情應不可能造成被害人上開數十處傷痕及多數器官破裂，況被害人
    陳屍之地點係非交通流量煩忙之地段，且無高速撞擊之傷害，加以來回輾壓傷明
    顯，有上開法務部法醫研究所解剖報告足憑（見原審卷第四十九頁），顯非一般
    車禍造成之意外死亡，堪認被害人係遭謀害而以車輛來回低速輾壓致死無訛。
(二)酌以被告乙○○於警偵訊中坦供稱：（八十八年）八月十二日二十二時丙○○回
    新營打電話要伊載渠去唱歌，伊載渠至長榮路「合家歡ＫＴＶ」唱歌喝酒，．．
    ．與甲○○會合後，再與其友人六、七位共同前往永康市之「小人國ＫＴＶ」繼
    續喝酒唱歌，丙○○喝到翌日約三時許酒醉大吵大鬧，跑到大馬路要讓車撞，伊
    有打渠一耳光，．．．後由甲○○的二位朋友幫忙扶上車，．．．甲○○來拿五
    千元去付帳，伊等二部車一起回甲○○朋友家。出發時甲○○找伊說「汝之前不
    是說要把汝老婆（指被害人丙○○）做掉（殺死）」，伊回答說「伊實在忍無可
    忍，是要做掉她」，以前就有說好是用車子撞死渠，．．．代價五十萬元。伊等
    二部車至「綠之屋泡沫紅茶店」前，甲○○和其友人下車，由甲○○借得ＢＭＷ
    廠牌自小客車．．．帶路，都鑽小路，可能是在找適當地點，．．．到達丙○○
    死亡地點附近，伊先左轉，甲○○從照後鏡看伊車左轉，其倒車跟伊左轉。伊左
    轉後，丙○○下車．．．，伊車前行要回轉，伊在回轉到丙○○下車處，．．．
    看見甲○○已開車輾壓丙○○，來回重覆輾壓多次，伊搖下車窗看見丙○○已不
    會動，．．．二車分道二方向離去等語（見警卷第七頁反面、第八頁、偵字第一
    Ｏ八七六號偵查卷第二十六頁反面、第二十七頁正面），又於警訊中供稱：先前
    在「小人國ＫＴＶ」前面，伊等（指其自己與被告甲○○）就有講好，伊現在沒
    有錢先給汝（指被告甲○○）十萬元，一個月內再給汝四十萬元，八十八年八月
    十四日渠到新營建業路附近伊交給渠十萬元，隔幾天伊又給五萬元（在建業路堤
    防邊），隔幾天渠又來拿三萬元（在明清街附近），現在總共給渠十八萬元等語
    （見警卷第八頁反面  ），又供稱：伊前有二次機會將丙○○做掉（殺死），二
    次多在八十八年六月間，伊選擇地點是新營市○○街，二次都是找甲○○，由伊
    開車載渠去看地點，渠二次都有答應，而地點渠有建議改到新營市紙廠附近，伊
    沒答應。二次因剛好那地點有人或有車子，都沒機會下手。若那時沒人沒車，丙○○會去全買超商買東西，伊會去明清街找朋友，徐女會走路來找伊，在路上甲○○會租車撞死渠等語（見警卷第九頁）並於本院審理中坦供在崇德街二十一號
    前之路中央，其有將車往前開而擦撞丙○○倒地等情（見本院八十九年八月十一
    日、二十四日訊問筆錄、同年九月五日審判筆錄），核與另被告甲○○於警偵訊
    中坦供稱：係由乙○○將丙○○撞倒後，伊再以車將徐女輾過，伊係向黃漢璋借
    得車號Ｃ七─０七四八號灰色ＢＭＷ廠牌自小客車，伊在前頭帶路，伊等開車至
    台南市○○路與崇德二十五街岔路口時，伊從車窗向乙○○以手比崇德二十五街
    ，乙○○就直接轉進入崇德二十五街，即將車停放在該街路中央，因為要殺掉丙○○是以前乙○○與伊已事先講好，到了現場後乙○○先將丙○○之拖鞋丟棄在
    路面，再將丙○○從車上拖到外面，丙○○趕緊又跑到乙○○之車子時，乙○○
    以車將丙○○撞倒，伊趕緊將車駛到丙○○所躺之地面前，伊將車輾過丙○○之
    身上後行駛約數十公尺後，再倒車將其再輾過身體後，再由原路返回衛國街「綠
    之屋泡沫紅茶店」找黃漢璋等語（見警卷第十四頁反面、第十五頁、上開偵查卷
    第二十四頁反面、第二十五頁正面），又供稱：於本年（指八十八年）三、四月
    前，伊等（指其自己與被告乙○○）在台南縣新營市某咖啡廳內．．，乙○○就
    談論到要殺害丙○○，．．．伊聽乙○○說丙○○於當天要從台北回來，．．．
    要以汽車撞徐女，．．．叫伊回台南市等等並拿五千元給伊，於晚間乙○○帶丙○○來到台南市時有打手機與伊連絡共二次後，伊等就一同至小人國ＫＴＶ喝酒
    ，．．．殺害徐美女乙○○要付伊五十萬元，犯案後伊已取得十八萬元，（八十
    八）八月十五日下五約三、四時在新營市便利商店前交付伊十萬元，約在八月二
    十日下午在新營與柳營之間之堤防邊交付伊四萬元，第三次在八十八年八月二十
    五、二十六日間在新營市一家賣金銀紙之店內交付伊三萬元。乙○○曾於事後向
伊說如案情爆發後被查出，頂多是過失致死，關個二、三年，叫伊頂罪一切花費
    渠會負責等語（見警卷第十五頁反面、第十六頁、上開偵查卷第二十三頁反面、
    第二十五頁正面），又於偵查中供稱：八十八年八月十二日晚上八點多，伊到台
    南市找朋友黃漢章，乙○○約晚上十點打黃漢章之行動電話000000000
    0號行動電話，伊要渠從仁德交流道下來至林森路及東門路口見面。與乙○○會
    面時丙○○還很清醒，伊等一夥約七人到永康市之「小人國ＫＴＶ」喝酒作樂，
    席中丙○○又喝了很多罐啤酒，於三點結帳，其間乙○○與丙○○發生口角，兩
    人在門外，乙○○打摑丙○○一巴掌，丙○○往前跑躺在路中央要讓車壓，但無
    車輛敢壓渠。伊與友人黃漢章等人將丙○○攙扶入乙○○車輛後座，乙○○則拿
    五千元要伊結帳離去，甲○○一直打行動電話催伊等快走，乙○○載丙○○跟伊
    等車到林森路泡沫紅茶店前，伊就進去向黃漢璋借得車號Ｃ七─０七四八號ＢＭ
    Ｗ自小客車，乙○○此時跟伊講快快今天就要作，後來由伊駛車在前，乙○○開
    車跟隨在後，於市區繞來繞去等語（見上開偵查卷第二十四頁），又供稱：在台
    南縣新營市某咖啡廳內，乙○○說其老婆偷漢子，渠很討厭，渠說會邀丙○○從
    台北回來，會將徐女帶到荒郊野外去，要伊開車將其撞死，如果伊被查獲，是過
    失致死的話，相關賠償及訴訟費用渠會負責到底，另外渠還說一筆報酬給伊，渠
    有說是五十萬元。這段期間渠也跟伊聯絡過一、二次，伊都不敢下手。八十八年
    八月十三日凌晨因丙○○喝醉酒，乙○○認係好機會，當天一直催促伊趕快下手
    等語（見上開偵查卷第二十三頁反面），及證人黃漢章、王登旺於警訊證述乙○○於八十八年八月十三日約晚上十點打黃漢章之行動電話0000000000
    號行動電話，約在林森路及東門路口見面後，一同到永康市之「小人國ＫＴＶ」
    喝酒作樂，於翌日凌晨三點結帳，其間乙○○與丙○○發生口角，兩人在門外，
    乙○○打摑丙○○一巴掌，丙○○往前跑躺在路中央要讓車壓，但無車輛敢壓渠
    ，其等將丙○○攙扶入乙○○車輛後座，乙○○載丙○○跟伊等車到林森路泡沫
    紅茶店前，甲○○向黃漢璋借得王登旺所有車號Ｃ七─０七四八號ＢＭＷ自小客
    車離去等情甚詳（見警卷第二十二頁反面、第二十三頁正面、第二十五頁反面、
    第二十六頁正面），均有相吻合之處。再參以被告甲○○於八月十三日所駕駛之
    車號Ｃ七─０七四八號車輛底盤，經警採樣共發現有四處毛髮及十三處血跡反應
    ，與死者丙○○陳屍現場經警採樣亦發現有八處毛髮，亦有現場圖、照片、勘驗
    筆錄、採證照片、底盤跡證示意圖等件附卷可考，足徵被告甲○○自白曾駕駛上
    開車輛來回輾過丙○○致死乙節應屬信而有徵。此外，並有被告乙○○、甲○○
    二人當日之犯案車輛車號Ｃ七─０七四八號及ＴＵ─八三八一號自小客車兩部扣
    案可資佐證。而被告乙○○、甲○○二人亦經檢察官押赴案發現場實際模擬案情
    演練無訛，亦有勘驗筆錄、演練照片、錄影帶等件在卷可查。益徵被告二人早已
    計劃以製造假車禍方式謀殺被害人丙○○，而被告乙○○竟不顧夫妻之情，不擇
    手段，甚且僱買殺手即被告甲○○，兩人先後以汽車擦撞及輾壓被害人致死，其
    等顯有殺人之犯意聯絡及行為分擔至明。
(三)再者，被告乙○○不僅自承對丙○○提起通姦告訴後，不到半個月內又為之投保
    死亡意外險達一千一百三十萬元，且參諸被告乙○○投保後又向被告甲○○提議
    如何買兇殺人之事，且數度演練如何製造假車禍以達丙○○意外致死之假象來掩
    人耳目，更於丙○○甫死亡後未滿一日內即急於聯絡保險業務員王啟印，觀諸證
    人王啟印於偵查中亦到庭結證稱：「（問：八十八年八月十三日丙○○遇害後，
    乙○○有無向你提起保險給付之事？）八十八年八月十四日．．．．．．當天下
    午五、六點，乙○○打我行動電話，在電話中詢問我有無空，要我到他大哥王得
    山處，後來我開車到王得山家，乙○○才問我（指保險理賠之事），且跟我講你
    大嫂（指丙○○）在臺南市被車撞死．．．．．．但我跟他說丙○○報上有說可
    能他殺，要等檢察官要將案情釐清發給死亡證明才可理賠」（見八十八年度偵字
    第一０八七六號第四六頁偵訊筆錄）等語明確，再佐以被告乙○○並於案發後即
    依約定支付被告甲○○部分殺手代價等情以觀，衡情若非被告乙○○係覬覦高額
    保險金始製造本件假車禍致丙○○於死亡，孰能置信？此外，有南山人壽股份有
    限公司南山康寧終身壽險保險單、人壽保險要保單在卷足稽（見上開偵查卷第一
    Ｏ三至一一四頁），堪認被告乙○○顯已著手詐領保險金之行為，因王啟印告以
    尚須經檢察官查問清楚始可，因而未得逞，其有為自己不法所有之意圖及詐欺犯
    意，應堪認定。
(四)被告乙○○於原審及本院審理中抗辯稱：伊警訊之供述係出於警方之強迫誘導，
    而附合被告甲○○之筆錄所製作。警察用手打伊左後上背部五、六次，用手刀砍
    伊右頸部、左、又臉頰各一巴掌。另一警員在現場模擬途中說係其故意設陷阱要
    伊入等語（見原審卷第一三一頁、第一一四至一一六頁、本院八十九年八月十一
    日調查筆錄），另被告甲○○於本院調查中亦抗辯稱：警在訊問時，一見面就用
    拳頭打伊後腦約三下後，叫伊脫光衣服吹冷氣，隔約十分鐘，再叫伊穿上衣服作
    筆錄等語（見本院八十九年八月十一日調查筆錄），然查被告於八十八年八月二
    十九日十八時經警拘提到案，於翌日十時依法解送臺灣臺南看守所羈押，於入所
    時自述：「我沒有任何外傷、內傷及疾病」，有該所收容人入所前身體健康檢查
    表、收容人內外傷紀錄表各二份附卷可稽（見偵字第一二三三八號第二十二至二
    十四頁），準此，固堪認被告二人於入所前應無遭刑求受傷之情形。又被告於偵
    查中檢察官多次提訊，被告始終未有供稱被刑求；且經檢察官以被告涉犯殺人等
    罪提起本件公訴，原審第一至三次調查訊問時亦未曾提及其於警訊時有遭刑求之
    情事，是被告指遭刑求一節，似非無疑。再查，被告對於前開犯罪事實之犯行，
    被告乙○○於警訊時、檢察官偵查中及原審審理時，就其先以所駕汽車擦撞被害
    人之行為部分，均避重就輕而供稱：在現場伊與被害人吵完架後，很生氣就開車
    離去，過一會兒伊再回到現場，有看到甲○○倒車將被害人又輾過一次等語（見
    警卷第八頁正面、偵字第一Ｏ八七六號偵查卷第二十七頁正面、原審卷第七十四
    頁反面），顯見被告乙○○一直畏罪卸責全推給被告甲○○一人承擔至明，並未
    坦承所犯，而被告甲○○歷迭次警偵審訊就與被告乙○○共同計劃以製造假車禍
    方式謀殺被害人丙○○，及如何著手之細節供述始終一致，且甚為詳盡，顯非親
    歷其境者所能供出。按一般車禍大多發生在交通流量煩忙之地段，且被害人身體
    必有高速撞擊點，所受之傷處數目加上遭撞後身體彈跳之傷，衡諸經驗法則，應
    不會超過十處，絕不會像本案被害人身上並無高速撞擊點，而係受有低速來回輾
    壓造成之上開數十處傷痕及多數器官破裂等嚴重傷害，且陳屍之地點又非交通流
    量煩忙之地段，有加以來回輾壓傷明顯，稍有辦案經驗之刑警即知被害人於上
    開情境下暴屍街頭，顯非一般車禍造成之意外死亡（參見上開法務部法醫研究所
    解剖報告），從而警方早已認被害人係遭被告乙○○謀害而於案發當日及八十八
    年八月二十四日跟監被告乙○○及來往人物，此有監控查證表在卷足稽（見同上
    開偵查卷第十三頁）。又被告於八十八年八月二十九日經警拘提到案前一日，警
    已訊問證人黃漢章、王登旺得知案發前後被害人丙○○與被告二人在一起喝酒唱
    歌同進共出，席間被告乙○○又與被害人發生爭執等情（見警卷第二十二頁反面
    、第二十三頁正面、第二十五頁反面、第二十六頁正面），則被告二人涉案已甚
    明顯，衡情承辦警員殊無刑求之必要。因之，就被告二人所為承辦警員刑求、強
    迫誘導之抗辯乙節，委無可採。
    綜上所述，被告二人上開所辯，顯係事後避重就輕之詞，無足採取。其等事證明
    確，犯行均洵堪認定。
二、核被告乙○○、甲○○二人殺害丙○○之所為，均係犯刑法第二百七十一條第一
    項之殺人罪。而被告等於當晚以車撞輾丙○○致死之前，曾於同年六月間二次欲
    利用丙○○步過馬路時，由甲○○自後追撞徐女於死，但因甲○○未能毅然行事
    而未為，已如上述，此二次殺人之預備行為，均與嗣後之上開已論罪之殺人既遂
    犯行，時間緊接，均基於同一犯意與目的，亦同一侵害對象，前後乃屬同一殺人
    之接續行為，因之，上開預備殺人係殺人既遂之部分行為，不另論處，僅論以殺
    人既遂一罪。另被告乙○○殺死被保險人丙○○假造車禍後，已向承保之南山人
    壽股份有限公司嘉義分公司新營分部區經理王啟印詢以如何申領丙○○意外身亡
    之保險金事宜，顯已著手詐領保險金之行為，因王啟印告以尚須經檢察官查問清
    楚始可，因而未得逞，被告乙○○此部分所為係犯刑法第三百三十九條第三項、
    第一項之詐欺取財未遂罪。應依刑法第二十六條前段之規定，按既遂犯之刑度減
    輕其刑。被告乙○○、甲○○二人所犯上開殺人罪，彼此間有犯意聯絡及行為分
    擔，均應論以共同正犯。被告乙○○所犯詐欺取財未遂罪與殺人罪間，有方法結
    果之牽連關係，依刑法第五十五條之規定，應從較重之殺人罪處斷。查被告甲○○曾於八十四年間因脫逃案件，經台灣高等法院台南分院判處有期徒刑四月確定
    ，並於八十五年十月六日執行完畢，有台灣台南地方法院檢察署刑案資料查註紀
    錄表在卷可佐，其於執行完畢後五年以內再犯本件有期徒刑以上之罪，係屬累犯
    ，除法定刑死刑，無期徒刑部分依法不得加重外，法定刑有期徒刑部分應依刑法
    第四十七條之規定加重其刑。
三、公訴意旨另略以：被告乙○○邀約其友即另被告甲○○謀議以製造假車禍方法殺
    害丙○○後，迨八十八年八月十二日晚上乙○○駕車載丙○○前往「合家歡ＫＴ
    Ｖ」唱歌喝酒，並於丙○○酒中加入不明感冒藥劑以圖迷昏丙○○，乃私下立即
    撥打0000000000號行動電話與甲○○聯絡，並告知藥劑對丙○○無效
    ，預計載丙○○來台南市繼續喝酒，並要甲○○準備好作案。因認被告二人此部
    分在丙○○酒中滲入葯物，圖使徐女昏迷未遂之行為，顯係已為手殺人之行為
    ，係涉犯同法條第二項第一項殺人未遂罪嫌等語。惟查，被告乙○○自始即否認
    於丙○○之酒中滲入葯物，並於本院調查中辯稱：伊於電話中係告訴甲○○伊吃
    感冒藥無效等語；另被告甲○○於偵查及本院調查中亦稱：係乙○○於電話中說
    的，伊無親眼目睹，不知有有無真的滲葯在酒中等語，而被害人丙○○屍體經法
    務部法醫研究所法醫解剖屍體鑑定結果，其「內部觀察結果」為：「消化道：食
    道黏膜呈灰色，胃內十西西黃色液體散發酒味。」經解剖發現：「生前有喝酒」
    ；又「毒化學檢查結果」為：「一、送驗檢品經檢驗結果發現含酒精成份．．．
    ．．。二、送驗檢品經檢驗結果均未發現含安非他命類、鴉片類、一般常見鎮靜
    劑安眠藥、農藥及其他毒藥物成分。」（見原審卷第四十七至四十九頁），且本
    院查無其他實據足證被告乙○○確實有於丙○○酒中加入不明感冒藥劑或其他毒
    藥物成分，以圖迷昏丙○○。故此部分不能證明被告二人犯罪。因公訴意旨認此
    部分與前開有罪殺人既遂犯行，乃屬同一殺人之接續行為而有實質上一罪關係，
    爰就此部分不另為無罪之諭知，併此敘明。
四、原審以予論罪科刑，固非無見。惟查（１）被告二人於同年六月間，由乙○○連
    續二次選定在台南縣新營市○○街附近，計劃佯作先前往該處找友人，並推測丙○○必定會前往附近之「全買超商」購物，趁丙○○步行過馬路時，始由甲○○
    出其不意自後追撞丙○○致死，但均因甲○○未毅然決行、遂放棄該二次計劃，
    此預備殺人部分，原判決理由未予說明何以不予論處，即有疏誤。（２）本院如
    上所述，認無實據足證被告乙○○確實有於丙○○酒中加入不明感冒藥劑或其他
    毒藥物成分，以圖迷昏丙○○，而此部分與前開有罪殺人既遂部分，有接續犯之
    實質上一罪關係，爰就此部分不另為無罪之諭知。惟原判決事實認定被告在「
    合家歡ＫＴＶ」滲葯物於丙○○酒中，圖使徐女昏迷而無效果，顯與事實未合，
    亦有未洽。（３）被告乙○○於原審及本院審理中抗辯稱：伊警訊之供述係出於
    警方之強迫誘導，而附合被告甲○○之筆錄所製作云云（見原審卷第一三一頁、
    第一一四至一一六頁）。原審對此抗辯未先於其他事實調查，即遽採為判決之基
    礎，亦有可議。（４）原判認定被告乙○○駕車進入崇德二十五街後，即將車停
    放在路中央，並下車將丙○○自後座拉下車，隨即上車將車往前開，丙○○見狀
    往前欲攔阻，但乙○○卻仍將車往前開而擦撞丙○○倒地等情。但理由則謂「姑
    不論」被告乙○○在崇德二十五街中有無將丙○○拉出車外或將之擦撞倒地云云
    ，其論斷尚欠明確，即與事實之認定不相一致，不無判決所載理由矛盾之違法，
    亦有不當。被告二人上訴指摘量刑過重雖均難認有理由，然原判決既有上述可議
    之處，即屬無可維持，應由本院予以撤銷改判。爰審酌被告乙○○在本案中居主
    謀者地位，且因一己之貪竟不顧結褵之情買兇殺人，而致髮妻丙○○死於非命，
    其罔顧人倫，天良泯滅，顯屬罪無可寬逭，另被告甲○○平日素行不端，為圖五
    十萬元即對毫無仇故之被害人痛下殺手，視人命為草芥，奪取人命罪業至重，二
    人犯罪手段將被害人活活以汽車來回轉壓，造成被害人身體受有上開全身性多次
    輾壓傷，並致多器官破裂及出血死亡，甚為殘暴，令人髮指，顯均屬罪無可寬逭
    ，檢察官上訴意旨認原判決量刑失輕，其於本院言詞辯論時以被告二人尚飾詞狡
    辯，毫無悔意，當庭求處死刑，為有理由，爰對被告乙○○、甲○○改各量處死
    刑，並依法均宣告褫奪公權終身，以昭炯戒。
據上論結，應依刑事訴訟法第三百六十九條第一項前段、第三百六十四條、第二百九
十九條第一項前段，刑法第二十八條、第二百七十一條第一項、第三百三十九條第三
項、第一項、第二十六條前段、第五十五條、第四十七條、第三十七條第一項，罰金
罰鍰提高標準條例第一條前段，判決如主文。
本案經檢察官蘇南桓到庭執行職務。
中    華    民    國      八十九      年      九      月        十九    日
                                  臺灣高等法院臺南分院刑事第一庭
                                      審判長法官  鄭    文    肅
                                            法官  楊    明    章
                                            法官  王    浦    傑
右正本證明與原本無異。
如不服本判決，應於判決送達後十日內向本院提出上訴狀，其未敘述理由者並應於提
出上訴狀後十日內向本院補提理由書（應附繕本)。
                                      法院書記官  蔡    振    豐
中    華    民    國      八十九      年      九      月      二十一    日
附錄法條：
刑法第二百七十一條第一項
殺人者，處死刑、無期徒刑或十年以上有期徒刑。
刑法第三百三十九條第一項：意圖為自己或第三人不法之所有，以詐術使人將本人或
          第三人之物交付者，處五年以下有期徒刑、拘役或科或
                          併科一千元以下罰金。
                  第三項：前二項之未遂犯罰之。


司法院資訊處製作；財團法人民間司法改革基金會備份。
